臺中高等行政法院判決
　　　　　　　　　　　　　　　　　　 96年度訴字第00105號
　　　　　　　　　　　　　　　.
原　　　告　中正國防幹部預備學校
代　表　人　甲○○
訴訟代理人　楊玉華律師
被　　　告　乙○○
　　　　　　向鈞焱
　　　　　　（即向嘉必）
　　　　　　張家華
　　　　　　（即有成商品店）
上列當事人間因償還公費事件，原告提起行政訴訟。本院判決如
下︰
　　主  文
被告乙○○、向鈞焱應連帶給付原告新臺幣328,085元，及自民
國96年3月16日起至清償日止，按年息百分之5計算之利息。
被告乙○○、向鈞焱、張家華各應給付原告新臺幣372,085元，
及自民國96年3月16日起至清償日止，按年息百分之5計算之利息
。如被告中一人已為清償，其餘被告於其清償範圍內同免除其給
付義務。
訴訟費用由被告乙○○、向鈞焱連帶負擔二分之一，餘由被告共
同負擔。
　　事  實
一、事實概要：原告起訴主張被告乙○○於民國（下同）86年8
    月10日就讀原告學校初級部，其後升讀高級部，修業期間因
    成績未達學年評定標準而轉學，依入學志願書、保證書等約
    定及行為時國軍各軍事學校轉學退學開除學生賠償費用辦法
    第2條之規定，應賠償在校期間費用。而被告向鈞焱（即向
    嘉必）及張家華（即有成商品店）或為被告乙○○於初級部
    ，或為其高級部入學時之保證人，應賠償原告在學期間之費
    用。原告幾經催討，被告迄未履行其賠償責任，遂提起本件
    給付訴訟。
二、兩造聲明：
    (一)原告聲明：
      1.被告乙○○、向鈞焱應連帶給付原告新臺幣（下同）
        328,085元，及自起訴狀繕本最後送達被告之翌日起至
        清償日止，按年息百分之5計算之利息。
      2.被告乙○○、向鈞焱、張家華各應給付原告372,085元
        ，及自起訴狀繕本最後送達被告之翌日起至清償日止，
        按年息百分之5計算之利息。如被告其中壹人已為清償
        ，另二人於其清償範圍內免除其給付義務。
　　(二)被告聲明：求為判決駁回原告之訴。
三、兩造陳述：
    (一)原告主張：
      1.按行政訴訟法第8條第1項規定:「人民與中央或地方機
        關間，因公法上原因發生財產上之給付或請求做成行政
        處分以外之其他非財產上之給付，得提起給付訴訟。因
        公法上契約發生之給付，亦同。」又「行政機關基於法
        定職權，為達成特定之行政上目的，於不違反法律規定
        之前提下，自得與人民約定提供某種給付，並使接受給
        付者負合理之負擔或其他公法上對待之義務，而成立行
        政契約關係。」亦經司法院釋字第348號解釋理由書闡
        明在案。而本件係因公法上法律關係所定之契約，及因
        公法上原因發生之財產給付，原告自得依上揭規定及司
        法院之解釋提起本訴。
      2.被告乙○○生於73年12月25日，其於86年8月10日入學
        就讀原告學校初級部，其後升讀高級部，修業期間因成
        績未達學年評定標準而轉學。另被告向鈞焱、張家華等
        人就被告乙○○如因志趣不合、學業成績未達標準、違
        犯校規或依「國軍各軍事學校學員生修業規則」、「教
        務章則」、「學生手冊」之規定需中途退學、轉學或修
        業期滿不願繼績升讀三軍官校及政戰學校正期班或各軍
        種專科班隊時，擔保願負連帶賠償其在校期間一切費用
        之責，此有入學保證書可稽。又依行為時國軍各軍事學
        校轉學退學開除學生賠償費用辦法第2條之規定「國軍
        各軍事學校招考之學生報到入學後，經轉學（含輔導轉
        學，下同）、退學或開除學籍者，應賠償在校期間費用
        。但符合本辦法免賠在校費用之規定者，免予賠償。」
        被告乙○○於92年7月24日因成績未達學年評定標準而
        轉學，經原告92年7月30日守善字第0920002296號令核
        定轉學及其賠償費用統計表各在案。應賠償在校期間之
        薪餉、主副食費、副食加給、服裝費、教育訓練費及教
        育補助費等一切費用，並扣減費用後，計其中初級部之
        費用為328,085元，高級部之費用為372,085元，共計70
        0,170元。被告向鈞焱、張家華本於保證關係，自應負
        擔償還被告乙○○之就學費用，原告依法自得向被告向
        鈞焱、張家華請求償還。又其中初級部之費用，被告乙
        ○○與向鈞焱應連帶負責；另關於高級部之費用，被告
        乙○○、向鈞焱、張家華之債務係屬同一目的，惟發生
        之原因有別，均各負全部給付之義務，如其中一人已為
        給付，另二人於其清償範圍內免除其給付義務，屬不真
        正連帶債務。
    (二)被告答辯：
      被告經合法通知，未於言詞辯論期日到場，亦未提出書狀
      作何聲明及陳述。
    理  由
一、被告經合法通知均未於言詞辯論期日到場，核無民事訴訟法
    第386條所列各款之情形，爰依原告之聲請，由其一造辯論
    而為判決。另被告向鈞焱原名向嘉必，於90年6月28日改名
    ，有其全戶戶籍資料附卷（第27頁）可稽，合先敘明。
二、按「行政機關基於其法定職權，為達成特定之行政上目的，
    於不違反法律規定之前提下，自得與人民約定提供某種給付
    ，並使接受給付者負合理之負擔或其他公法上對待給付之義
    務，而成立行政契約關係。」司法院釋字第348號解釋甚明
    。次按中正國防幹部預備學校初級部招考入學之學生，可享
    受公費接受國防幹部預備教育，於畢業後成績達一定標準者
    可升讀該校高級部，惟學生升讀高級部後意志不堅，或因成
    績不及格中途退學或轉學者，應依「國軍各軍事學校退學開
    除學生賠償費用辦法」規定賠償在校期間之費用。上開辦法
    係主管機關為確保國家培養軍事人才之目的及財政支出之合
    理性而訂立，作為自願接受公費軍事教育學生訂立行政契約
    之準據，核與法律規定無違，自得作為契約之內容，訂約當
    事人均有履行契約之義務。經查，被告乙○○生於73年12月
    25日，被告向鈞焱、張家華係乙○○之父母，有渠等之戶籍
    謄本附本院卷可稽。乙○○於86年8月10日入學就讀原告學
    校初級部，乙○○及其家長向嘉必（即向鈞焱）均在入學志
    願書上簽名，表明乙○○「志願於入學後遵守校規，努力求
    學，倘違犯校規或依學生手冊必須輔導轉學時，願償還在學
    期間所享公費，家長亦願連帶負責。」向鈞焱並填有保證書
    ，擔保乙○○升讀高級部後如因成績不及格中途退學者，願
    負責償還在校期間一切費用等情。其後乙○○升讀該校高級
    部，由其本人及其父向鈞焱，其母丙○○○○○○○○填具
    入學志願保證書，保證被告乙○○在校就讀期間用功讀書，
    如因志趣不合、學業成績未達標準、或依違犯校規或依「國
    軍各軍事學校學員生修業規則」、「教務章則」、「學生手
    冊」之規定須中途退學、轉學或修業期滿不願繼續升讀三軍
    官校及政戰學校正期班或各軍種專科班隊時，保證人願負責
    償還學生就學期間在校所耗費用，亦有該入學志願保證書在
    卷可按。又依行為時國軍各軍事學校轉學退學開除學生賠償
    費用辦法第2條之規定：「國軍各軍事學校招考之學生報到
    入學後，經轉學、退學或開除學籍者，應賠償在校期間費用
    。但符合本辦法免賠在校費用之規定者，免予賠償。」被告
    乙○○於92年7月24日因成績未達學年評定標準而轉學，經
    原告92年7月30日守善字第0920002296號令核定轉學，並核
    定其賠償費用統計表各在案。經查，乙○○應賠償在校期間
    之薪餉、主副食費、副食加給、服裝費、教育訓練費及教育
    補助費等一切費用，並扣減「軍訓課折抵8日費用」後，計
    其中初級部之費用計328,085元；高級部之費用計372,085元
    ，共計700,170元，有起訴狀所附上開校令、賠償費用統計
    表及其明細表在卷可稽，均堪憑信。查初級部部分，被告向
    鈞焱既表明願連帶負責，即屬連帶債務人，自應連帶償還被
    告乙○○初級部部分之就學費用328,085元，原告請求被告
    乙○○、向鈞焱連帶給付原告328,085元，及自起訴狀繕本
    最後送達被告之翌日（即96年3月16日）起至清償日止，按
    年息百分之5計算之利息，核屬有據，應予准許。另高級部
    部分被告向鈞焱、張家華為保證人，應負擔償還被告乙○○
    高級部部分之就學費用372,085元。被告乙○○與向鈞焱、
    張家華之債務係屬同一目的，惟發生之原因有別，均各負全
    部給付之義務，如其中一人已為給付，另二人於其清償範圍
    內免除其給付義務，屬不真正連帶債務，原告請求被告等依
    不真正連帶債務之法律關係，給付上開高級部之費用372,08
    5元及最後送達被告之翌日（即96年3月16日）起至清償日止
    之法定遲延利息如主文第2項所示，核屬有據，亦應准許。
據上論結，本件原告之訴為有理由，依行政訴訟法第104條、第2
18條、第195條第1項前段、第98條第3項前段、民事訴訟法第385
條第1項前段、第85條第1項、第2項，判決如主文。
中　　華　　民　　國　　96　　年　　 5 　 月　　16 　 日
                  第四庭 審判長 法  官　沈應南
                                法  官　許武峰
                                法  官　許金釵
以上正本證明與原本無異。
如不服本判決，應於判決送達後20日內向本院提出上訴書狀，其
未表明上訴理由者，應於提起上訴後20日內向本院提出上訴理由
書（須依對造人數附具繕本）；如於本判決宣示或公告後送達前
提起上訴者，應於判決送達後20日內補提上訴理由書（須附繕本
）。未表明上訴理由者，逕以裁定駁回。
提起上訴應預繳送達用雙掛號郵票390元（34元及5元郵票各10份
)。
中　　華　　民　　國　　96　　年　　 5 　 月　　23 　 日
                                書記官　許騰云
